【裁判字號】    92,交抗,175
【裁判日期】    920513
【裁判案由】    違反道路交通管理處罰條例
【裁判全文】
臺灣高等法院交通事件裁定                        九十二年度交抗字第一七五號
    抗  告  人  甲○○
    即受處分人
    代  理  人  乙○○
右抗告人因違反道路交通管理處罰條例案件，不服臺灣士林地方法院中華民國九十一
年十二月十八日所為裁定（九十一年度交聲字第八四○、八四一號），提起抗告，本
院裁定如左：
    主  文
抗告駁回。
    理  由
一、本件原裁定略以受處分人即異議人所有之ＥＤＷ─二六九號機車，分別於八十九
    年四月十日上午八時四十五分及同年四月十九日上午八時二十三分，騎乘行經台
    北市○○路時，將機車行駛於禁行機車之車道等情，為異議人所不否認，並有採
    證照片二幀附於卷內可資佐證，堪認異議人之上開機車確有行駛於禁行機車之車
    道，不在規定車道行駛之違規行為無訛。雖異議人以上開路段並無機車專用道或
    公車專用道，致載客離站之大型車（如計程車或公車）欲左移入快車道時，常擠
    迫機車群，使機車騎士採取緊急避難之措施逕入禁行機車道，歸咎其責，乃交通
    管理單位道路規劃失當。再雖採證照片未照到慢車道之情形，惟裁決機關所稱之
    違規時間為上午八時至九時間，此為交通顛峰時間，當可推定慢車道上大小車擁
    擠不堪，異議人會將車騎至禁行機車道，乃因受慢車道大小車之推擠，為遠離危
    險區，以免發生車禍，保護自己，尊重他人生命所為之措施，屬合理且必要之緊
    急避難行為為辯，然細酌上二採證照片，異議人之車於八十九年四月十日違規時
    ，其機車之右側之慢車道及右後方之慢車道一片淨空，並無任何車將其擠至禁行
    機車道之情形；至異議人之車於八十九年四月十九日違規時，該車係行於禁行機
    車道車道之右側，距機車應行之慢車道甚遠（慢車道在其所行車道左側），倘異
    議人之車原行在慢車道，因被大型車推擠，不得已而行至禁行機車道，其機車應
    在禁行機車道靠慢車道附近，焉有遠離慢車道甚遠之理？所辯係遭大車推擠，為
    緊急避難而行至禁行機車道，無疑為杜撰之卸責之詞，不足採信。本件違規情形
    明確，而因上二違反道路交通管理事件通知單原未合法送達予異議人，故裁決機
    關依最低罰鍰各裁處異議人罰鍰新台幣六百元，核並無不當，異議人猶飾詞異議
    ，並無理由，應予駁回。
二、抗告意旨略以民法第一百九十一條之二所定對動力駕駛人科以事變責任之極重注
    意義務，依法律比例原則，駕駛人對預防車禍發生所採之避難行為於認定上應相
    對寬大，否則顯失公平，應為處於弱勢之機車駕駛人開闢機車專用道，令汽車不
    得侵入，以保障機車用路人之安全及行路權，或至少於慢車道與汽車專用道之間
    邊線上設置隔離金屬磚、分隔島、小矮牆等隔離物，阻止汽車駕駛人杖恃其堅硬
    車殼之保護，隨時任意變換車道而逼害機車騎土之生命安全，道路規劃有嚴重之
    瑕疵，八十九年四月十日之照片右上方有二機車，顯示該處已有大車壓迫致使機
    車群已集結右前方處，抗告人見禁行機車道淨空安全，為拉長與集結處之距離，
    緊急暫避承德路僅有二個汽車專用道之最外而靠近慢車道之快車道，抗告人右邊
    慢車道有他車緩慢逼近，只是照片幅寬小，未能盡顯數公尺之遙之情況，機車後
    方本是死角，不能以後方淨空而逕論抗告人避難行為乃卸責之詞，又八十九年四
    月十九日照片右下角白色處乃為大型客車之車頂，顯見慢車道已為其占用，由其
    中顯示抗告人已被數部大車前後左右包夾於外側靠近慢車道之快車道上，正萬分
    焦急尋求脫困之道，原審誤照片左上方路面突出分隔島左邊之對向車道為本向慢
    車道，而歸責抗告人距慢車道甚遠而為卸責之詞，抗告人係位於最外側靠近慢車
    道之汽車專用路為適當之避難行為等，餘詳如抗告狀之所載。
三、按機器腳踏車之駕駛人，不在規定車道行駛者，處新台幣六百元以上一千八百元
    以下罰鍰，此道路交通管理處罰條例第四十五條第十三款定有明文。查抗告人所
    有之ＥＤＷ─二六九號機車，分別於八十九年四月十日上午八時四十五分及同年
    四月十九日上午八時二十三分，騎乘行經台北市○○路時，將機車行駛於禁行機
    車之車道等情，為抗告人所不否認，並有採證照片二幀附於卷內可資佐證，堪認
    抗告人之上開機車確有行駛於禁行機車之車道，不在規定車道行駛之違規行為無
    訛，抗告人之違規事實明確，且從卷附之相片觀之，抗告人前開二次確實違規行
    駛於標有「禁行機車」之道上，而抗告人之車於八十九年四月十日違規時，其機
    車之右側之慢車道及右後方之慢車道一片淨空，並無任何車將其擠至禁行機車道
    之情，抗告人所稱其係緊急避難於法已無據，所述又無具體事證足資認定與事實
    相符，自無可採，另抗告人之其車於八十九年四月十九日違規時，其機車係行駛
    於標有「禁行機車」之靠近最內側車道邊之快車道上，介於計程車之間，且從該
    相片觀之，只有抗告人之機車一部及三部計程車，顯然係抗告人自己行駛於標有
    「禁行機車」之快道上，所述所稱其係緊急避難於法已無據，所述又無具體事證
    足資認定與事實相符，亦無可採，雖原審於括弧內補充說明時，誤以對向車道為
    慢車道等，惟抗告人之機車係行駛於標有「禁行機車」之車道上，有其照片可證
    ，原審於補充說明時之誤認對向車道為慢車道，並不影響抗告人該明顯違規事實
    之認定，又抗告人認有公車欲左移入快車道，常擠迫機車群等，惟抗告人並無何
    具體事證可證其當時確有此情，況此乃行車互相間如何禮讓及等待之問題，並非
    抗告人即可違反法令之規定而任意行駛，再抗告人認道路規劃有嚴重之瑕疵等，
    惟是否有此情事，抗告人可向主管機關陳述意見，請其檢討改進，但尚難以抗告
    人之看法，認為沒有前揭之違規，該路段既有標誌、標線，抗告人仍須依該標誌
    、標線行駛，本件抗告人違規之事實明確，原裁定認原處分機關援引前開規定對
    抗告人各裁處罰鍰新台幣六百元，核無不當，而駁回抗告人之異議，揆諸前揭之
    規定，並無不當，抗告人之抗告為無理由，應予駁回。
四、依道路交通管理處罰條例第八十九條，道路交通案件處理辦法第二十六條，刑事
    訴訟法第四百十二條裁定如主文。
中      華      民      國    九十二    年     五       月     十三   日
                              臺灣高等法院交通法庭
                                  審判長法  官  陳  正  雄
                                        法  官  許  錦  印
                                        法  官  許  宗  和
右正本證明與原本無異。
不得再抗告。
                                        書記官  廖  艷  莉
中      華      民      國    九十二    年     五       月     十五   日


司法院資訊處製作；財團法人民間司法改革基金會備份。
